# 请教陈版，中央投资车购税计入资本公积还是专项应付款？

提问人：xiaoxi0410 时间：2019-03-27 19:32:51
请教陈版。A 公司作为交通厅全资成立投资公司，主要负责收费公路建设。
收到的专门用于公路建设项目的中央投资车购税、成品油价格和税费改革交通专项资金，是否应该作为项目资本金投入？还是可以暂挂专项应付款？

回答人：chenyiwei
本问题关键在于判断相关拨入资金是属于政府的 “资本性投入”，还是符合政府补助准则规范的 “政府补助”？如果属于“资本性投入”，则计入 “资本公积”，国家拨款时对权属有规定的，按规定执行；没有规定的，由全体投资者共同享有；如果属于 “政府补助”，则应与资产（建设项目）相关，应先计入 “递延收益”，在项目完工转入固定资产时，采用总额法（待资产达到预定可使用状态时，在资产使用寿命内合理、系统分摊计入损益）或者采用净额法（待资产达到预定可使用状态时，冲减资产账面价值）。
如何判断其性质，项目组可参考《计学撮要 2011 》P111：
“针对 “投资补助” 的性质确定和会计处理，实务上应注意：
（ 1 ）在判断企业所收到的财政资金是否属于政府补助准则的规范范围时，除了考虑是否需要返还、国家是否因此而享有所增加的权益（股权或者国家独享资本公积）等因素以外，还需要考虑这种拨款是否属于上述的 “投资补助” 的性质。而如前面列举的文件所述，投资补助也可能是由全体投资者按股权比例共同享有的，国家并不因此在其中享有相关权益，但仍有可能被要求计入资本公积。在此方面，需要关注作为财政拨款拨付依据的相关财政资金管理办法（这应当在相关的拨款批文中会提及）。如果相关的拨款所依据的是财政部、发改委等中央部委文件中明确要求企业在收到时计入资本公积处理，则企业应尊重该等要求。
（ 2 ）对于财政资金会计处理问题考虑时，应追溯到最上层的中央部委层次的相关财政资金管理办法之类文件（最好是有财政部参与发文的），对于明确规定收到时计入资本公积的，按相关规定办理（不论企业的所有制）。对于没有明确属于 “投资补助” 性质，也没有明确财务处理要求，但从种种迹象判断有可能属于 “投资补助”的，应当向给予拨款的财政部门咨询对款项性质认定问题的意见，在排除属于“投资补助” 的可能性之后，再按《企业会计准则第 16 号——政府补助》的规定处理。”
《车辆购置税收入补助地方资金管理暂行办法》（财建 [2014]654 号）中并没有明确财务处理要求，但从下述规定看，很有可能是属于“投资补助”性质，建议项目组向拨款部门进行咨询，以便恰当处理。如果主管部门明确要求增加项目公司的国家资本金的，应按增资的要求履行工商登记和国有产权登记等相关程序。
“第二条本办法所称车辆购置税收入补助地方资金（以下简称车购税资金），是指中央财政从车辆购置税收入中安排地方用于交通运输行业发展的资金”；
“第六条交通运输重点项目支出，是指用于纳入交通运输行业规划范围的地方交通运输重点项目的支出，主要包括公路（含桥梁、隧道）建设、公路客货运枢纽（含物流园区）
建设、内河水运建设以及国务院批准的其他支出。
该项支出分配采用项目法，具体各类型项目的投资补助标准按照交通运输发展规划执行。”
同时，提示项目组关注《关于印发加强企业财务信息管理暂行规定的通知》（财企[2012]23 号）第八条的下列规定，提示被审计单位根据具体情况，一并执行下列规定中的适用内容：
第八条企业财务信息管理单位在年度决算工作中，应当加强决算质量的审核，同时关注企业收到和使用财政性资金及其带动社会资本的有关情况。
企业收到的财政性资金应当纳入企业预算管理，实现资金统一管控，提高财政性资金使用的整体效益。企业收到资本性财政性资金，列作国有实收资本或股本，企业股东(大)
会或董事会、经理办公会等决策机构应当出具同意注(增) 资的书面材料。企业一个会计年度内多次收到资本性财政性资金的，可暂作资本公积，但应在次年履行法定程序转增国有实收资本或股本；发生增资扩股、改制上市等事项，应当及时转增。
企业集团母公司将资本性财政性资金拨付所属全资或控股法人企业使用的，应当作为股权投资。母公司所属控股法人企业暂无增资扩股计划的，列作委托贷款，与母公司签订协议，约定在发生增资扩股、改制上市等事项时，依法将委托贷款转为母公司的股权投资。
企业收到费用性财政性资金，列作收益，符合《财政部国家税务总局关于专项用途财政性资金企业所得税处理问题的通知》(财税 [2011]70号) 规定不征税条件的，可作为不征税收入。企业按规定将费用性财政性资金拨付所属全资或控股法人企业使用，中间拨付环节企业均作为往来款项。